臺灣高雄地方法院刑事判決　　　　　　　　　　　　九十一年度訴字第三四六號
　　公　訴　人　臺灣高雄地方法院檢察署檢察官
　　被　　　告　甲○○原名史.
右列被告因違反毒品危害防制條例案件，經檢察官提起公訴（九十一年度毒偵字第三
八九五號、第三五八九號、第四０一０號、第五０二三號、第五四０一號），本院判
決如左：
    主  文
甲○○連續施用第一級毒品，累犯，處有期徒刑壹年。扣案之第一級毒品海洛因貳包
（合計淨重零點零柒公克、包裝重零點肆捌公克）及均殘留第一級毒品海洛因之注射
針筒貳支、塑膠袋壹個、吸管壹支，均沒收銷燬之。扣案之注射針筒貳支均沒收。
其餘被訴部分不受理。
    事  實
一、甲○○（原名史特仰）前於民國八十七年間，因違反懲治盜匪條例案件，經本院
    判處有期徒刑三年，甫於九十年四月六日縮刑期滿執行完畢。又於八十六年間因
    施用毒品海洛因及安非他命等案件，分別經檢察官提起公訴，嗣因毒品危害防制
    條例公布施行，先後經本院於八十七年九月十一日及臺灣高等法院高雄分院於八
    十八年五月十日裁定送觀察、勒戒，執行前者結果，認無繼續施用毒品之傾向，
    分別經本院於八十七年九月十一日以八十七年度訴字第一三二一號及臺灣高等法
    院高雄分院於八十九年五月三十一日以八十八年度上訴字第四七０號判決免刑確
    定。復於五年內因施用第一級毒品海洛因案件，經本院以九十年度毒聲字第二五
    一七號裁定送觀察、勒戒後，認有繼續施用毒品之傾向，再經本院以九十年度毒
    聲字第二九三一號裁定令入戒治處所，施以強制戒治，因戒治成效合格，經本院
    以九十年度毒聲字第六０一五號裁定停止戒治，於停止戒治付保護管束期間，又
    因施用第一級毒品海洛因案件，經本院以九十年度毒聲字第七二七四號裁定撤銷
    停止戒治，令入戒治處所繼續強制戒治，於九十一年六月二十一日戒治期滿，經
    臺灣高雄地方法院檢察署檢察官以九十一年度戒毒偵字第七四０號為不起訴處分
    確定。詎甲○○仍不知悔改，明知海洛因係第一級毒品，竟基於概括之犯意，先
    於九十一年七月八日上午九時許，在高雄縣大樹鄉○○路二０九號住處，施用第
    一級毒品海洛因，嗣於同年七月八日中午十二時四十分許，有偵查權限之機關尚
    未發覺上開犯行前，主動持第一級毒品海洛因一包（淨重零點零四公克、包裝重
    零點二六公克）及殘留第一級毒品海洛因之注射針筒一支，至高雄縣警察局仁武
    分局九曲派出所，向警察機關自首上開犯行，並接受裁判。又承前施用第一級毒
    品海洛因之概括犯意，自前開自首後起至同年八月二十一日下午三時止，連續在
    上開住處施用第一級毒品海洛因多次。嗣先後於同年七月十九日上午十一時許，
    在上開住處為警查獲，並扣得第一級毒品海洛因一包（淨重零點零三公克、包裝
    重零點二二公克）及其所有供犯罪預備之注射針筒一支；及於同年七月二十四日
    上午九時二十分許，在高雄縣大樹鄉○○村○○路一七四號前為警查獲，並扣得
    其所有供犯罪預備之注射針筒一支；於同年八月二十一日下午五時二十分許，主
    動持均殘留第一級毒品海洛因之注射針筒一支、塑膠袋一個及吸管一支，至高雄
    縣警察局仁武分局仁武派出所，向警察機關陳述當日施用第一級毒品海洛因之犯
    行。
二、案經高雄縣警察局仁武分局報告臺灣高雄地方法院檢察署檢察官及該署檢察官自
    動檢舉偵查起訴。
理  由
壹、有罪部分
一、右揭犯罪事實，業據被告甲○○坦承不諱，且被告先後於九十一年七月八日、同
    年月十九日、同年月二十四日、同年八月二十一日為警採尿之尿液，經送驗結果
    均呈嗎啡陽性反應，有高雄縣政府衛生局九十一年七月十二日九一煙檢字第一０
    四七號、同年八月十九日九一煙檢字第一二六二號、同年七月三十日九一煙檢字
    第一一三四號、同年九月三日九一煙檢字第一三九三號煙毒尿液檢驗成績書各一
    紙附卷可稽。又九十一年七月八日扣案之第一級毒品海洛因一包，淨重零點零四
    公克、包裝重零點二六公克；同年月十九日扣案之第一級毒品海洛因一包，淨重
    零點零三公克、包裝重零點二二公克，分別有法務部調查局九十一年八月二十六
    日調科壹字第二二００一三九二七號、九十一年十月一日調科壹字第二二００一
    四０八六號鑑定通知書各一紙在卷足參。而九十一年七月八日扣案之注射針筒一
    支，及同年八月二十一日扣案之注射針筒一支、塑膠袋一個、吸管一支，經送驗
    結果均呈第一級毒品海洛因陽性反應，亦分別有高雄醫學大學附設中和紀念醫院
    報告編號：九一一一─一二七號、九一一一─一二五號、九一一一─一二四號、
    九一一一─一二六號檢驗報告各一紙存卷可憑。此外，復有被告所有供犯罪預備
    之注射針筒共二支扣案可資佐證。綜上論述，足被告前揭自白與事實相符，應堪
    採信，則被告右揭連續施用第一級毒品海洛因之犯行，堪以認定。又被告前於八
    十六年間因施用毒品海洛因及安非他命等案件，分別經檢察官提起公訴，嗣因毒
    品危害防制條例公布施行，先後經本院於八十七年九月十一日及臺灣高等法院高
    雄分院於八十八年五月十日裁定送觀察、勒戒，執行前者結果，認無繼續施用毒
    品之傾向，分別經本院於八十七年九月十一日以八十七年度訴字第一三二一號及
    臺灣高等法院高雄分院於八十九年五月三十一日以八十八年度上訴字第四七０號
    判決免刑確定；復於五年內因施用第一級毒品海洛因案件，經本院以九十年度毒
    聲字第二五一七號裁定送觀察、勒戒後，認有繼續施用毒品之傾向，再經本院以
    九十年度毒聲字第二九三一號裁定令入戒治處所，施以強制戒治，因戒治成效合
    格，經本院以九十年度毒聲字第六０一五號裁定停止戒治，於停止戒治付保護管
    束期間，又因施用第一級毒品海洛因案件，經本院以九十年度毒聲字第七二七四
    號裁定撤銷停止戒治，令入戒治處所繼續強制戒治，於九十一年六月二十一日戒
    治期滿，經臺灣高雄地方法院檢察署檢察官以九十一年度戒毒偵字第七四０號為
    不起訴處分確定等情，有本院八十七年度訴字第一三二一號裁定及判決書、臺灣
    高等法院八十八年度上訴字第四七０號裁定及判決書、臺灣高雄地方法院檢察署
    檢察官九十一年度戒毒偵字第七四０號不起訴處分書、臺灣高等法院被告全國前
    案紀錄表各一份在卷可考，則被告三犯毒品危害防制條例第十條之罪，犯罪事證
    明確，應依法論科。
三、查海洛因係毒品危害防制條例第二條第二項所稱之第一級毒品，不得持有、施用
    。次按犯毒品危害防制條例第十條之罪者，經觀察、勒戒後，認無繼續施用毒品
    之傾向，應由檢察官為不起訴處分。依此為不起訴處分後，五年內再犯第十條之
    罪，經觀察、勒戒後，認有繼續施用毒品之傾向或三犯以上者，則不適用前開不
    起訴處分之規定，而應依一般刑事訴訟程序予以起訴論罪科刑，並應由檢察官聲
    請法院裁定先令入戒治處所施以強制戒治，此觀諸毒品危害防制條例第二十條第
    一項、第二項前段、第三項之規定自明。又毒品危害防制條例修正施行前繫屬之
    案件，除有刑法第二條第一項但書之情形外，於修正施行後，審判中之案件，由
    法院依修正後規定處理之，依修正後規定應為不起訴處分者，法院應為免刑之判
    決，同條例第三十五條第三款亦定有明文。本件被告前因施用毒品海洛因及安非
    他命等案件，分別經檢察官提起公訴，嗣因毒品危害防制條例公布施行，先後經
    本院及臺灣高等法院高雄分院裁定送觀察、勒戒，執行前者結果，認無繼續施用
    毒品之傾向，分別經本院及臺灣高等法院高雄分院判決免刑確定；五年內又因施
    用第一級毒品海洛因案件，經本院裁定送觀察、勒戒後，認有繼續施用毒品之傾
    向，再經本院裁定令入戒治處所，施以強制戒治，因戒治成效合格，經本院裁定
    停止戒治，於停止戒治付保護管束期間，又因施用第一級毒品海洛因案件，經本
    院裁定撤銷停止戒治，令入戒治處所繼續強制戒治，依上開規定，被告此部分施
    用毒品犯行原應由檢察官提起公訴追訴處罰，然檢察官疏未將被告提起公訴，並
    於強制戒治期滿後，誤依毒品危害防制條例第二十三條第一項規定，對被告為不
    起訴處分確定，而發生實質上確定力（詳如後述）；則被告再犯本件施用毒品犯
    行，核屬上開規定之三犯，依前揭說明，自應依法論罪科刑。是核被告所為，係
    犯毒品危害防制條例第十條第一項之施用第一級毒品罪。其施用第一級毒品海洛
    因前後，持有第一級毒品海洛因之低度行為，應為施用之高度行為所吸收，不另
    論罪。又被告先後多次施用第一級毒品之行為，均時間緊接，所犯係構成要件相
    同之罪，顯係基於概括犯意反覆為之，依連續犯規定論以一罪，並依法加重其刑
    。被告前於八十七年間，因違反懲治盜匪條例案件，經本院判處有期徒刑三年，
    甫於九十年四月六日縮刑期滿執行完畢，有臺灣高雄地方法院檢察署刑案資料查
    註紀錄表及臺灣高等法院被告全國前案紀錄表各一份在卷足按，其受有期徒刑之
    執行完畢，五年以內再犯本件有期徒刑以上之罪，為累犯，依法加重其刑，並依
    法遞加之。再按犯人因案自首係對於未發覺之犯罪而為，如於自首接受裁判後，
    再基於概括之犯意，犯同一性質之罪，經警查獲，其自首前後之多次犯罪行為乃
    係基於同一概括犯意，自屬連續犯，為裁判上一罪，而裁判上之一罪其一部分既
    因案被司法警察發覺查獲，依最高法院七十三年度第二次刑庭會議決議意旨，並
    不符合刑法第六十二條自首之規定，其於自首後之犯罪行為，已非前開自首效力
    所及，不應認有自首之效力。又基於連續犯以一罪論，裁判上無法分割之法理，
    即不得依自首規定，減輕其刑（司法院刑事廳八三廳刑一字第０四六一三號、第
    ０八九二五號研究意見參照）。查被告雖於九十一年七月八日，有偵查權限之機
    關尚未發覺其施用第一級毒品海洛因犯行前，至高雄縣警察局仁武分局九曲派出
    所，向有偵查權限之警察機關自首並接受裁判，有當日之警訊筆錄可參，惟被告
    嗣後又基於同一之概括犯意，連續施用第一級毒品海洛因多次，並先後於同年月
    十九日及同年月二十四日為警查獲，已如前述，則依上開說明，被告自首後之施
    用第一級毒品海洛因犯行，已非前開自首效力所及，又基於連續犯以一罪論，裁
    判上無法分割之法理，本件即不得依自首規定減輕其刑。至被告嗣後又於同年八
    月二十一日至高雄縣警察局仁武分局仁武派出所，向警察機關陳述其當日施用第
    一級毒品海洛因之犯行，有當日之警訊筆錄可參，因被告該次犯行與前揭施用第
    一級毒品海洛因之犯行亦屬連續犯之裁判上一罪關係，而前揭犯行中一部分犯罪
    既已被警察機關查獲，則被告此次犯行自亦不符合刑法第六十二條自首之規定，
    併此敘明。爰審酌被告施用毒品，曾先後經二次觀察、勒戒、一次強制戒治，仍
    未戒絕毒品，足見其並無悔意，且戒斷毒癮之意志不堅，惟念其施用毒品乃自戕
    行為，尚未危害他人，犯後復坦承犯行，態度良好等一切情狀，量處如主文所示
    之刑。扣案之第一級毒品海洛因二包（合計淨重零點零七公克、包裝重零點四八
    公克）；及均殘留第一級毒品海洛因之注射針筒二支、塑膠袋一個、吸管一支，
    業已難與第一級毒品海洛因析離，爰依毒品危害防制條例第十八條第一項前段規
    定，不問屬於犯人與否，均予以宣告沒收銷燬之。另扣案之注射針筒二支，均係
    被告所有供犯罪預備之物，業據其供承在卷，爰依刑法第三十八條第一項第二款
    規定，均予以宣告沒收。
貳、不受理部分
一、公訴意旨略以：(一)被告甲○○前於八十六年間因違反肅清煙毒條例案件，經檢察
    官提起公訴後，由臺灣高等法院高雄分院依修正後毒品危害防制條例之規定，裁
    定送觀察、勒戒後，認無繼續施用毒品之傾向，於八十九年五月三十一日，以八
    十八年度上訴字第四七０號判決免刑確定。復於五年內復基於概括之犯意，自九
    十年一月間某日起至同年四月二十二日上午十一時許回溯七十二小時之某時止，
    連續在高雄縣大樹鄉○○路二０九號住處，施用第一級毒品海洛因多次，分別於
    同年四月四日上午九時許、同年四月二十二日上午十時二十五分許，在上址為警
    查獲，並扣得注射針筒二支、空夾鏈袋一個，經本院裁定送觀察、勒戒後，認有
    繼續施用毒品之傾向，再經本院裁定令入戒治處所，施以強制戒治。(二)又被告於
    前案停止戒治付保護管束期間，仍不知悔改，復另基於概括之犯意，自九十年十
    二月一日起至同年月三日止，連續在上址施用第一級毒品海洛因多次，嗣於同年
    月三日下午三時許，在上址為警查獲，並扣得第一級毒品海洛因二包（淨重零點
    五五公克、包裝重零點五七公克）、注射針筒二支、塑膠剷子三支。因認被告另
    涉犯毒品危害防制條例第十條第一項之施用第一級毒品罪嫌云云。
二、按不起訴處分已確定者，非有發現新事實或新證據；或有四百二十條第一項第一
    款、第二款、第四款或第五款所定得為再審原因之情形者，不得對於同一案件再
    行起訴，刑事訴訟法第二百六十條定有明文。次按曾為不起訴處分確定或撤回起
    訴，而違背第二百六十條之規定再行起訴者，應諭知不受理判決，同法第三百零
    三條第四款亦有明文。再按，被告因二犯施用第二級毒品案件，經送觀察勒戒後
    ，認有繼續施用毒品傾向，而送強制戒治，檢察官本應一併提起公訴追訴處罰，
    竟未提起公訴，而於戒治期滿，誤為不起訴處分確定，嗣經檢察官發現有誤，乃
    於追訴時效期間內，就同一案件另行提起公訴，因不起訴處分作成後，即產生拘
    束力，檢察官非依法律規定，不得任意撤銷或更正該不起訴處分；亦即，該不起
    訴處分書所認定之事實範圍，已發生實質上之確定力，除合於刑事訴訟法第二百
    六十條第一款、第二款所列情形，得再行起訴外，別無救濟或變更方法，縱該不
    起訴處分有違反毒品危害防制條例第二十條第三項規定之情形，亦難謂為無效，
    故法院應依刑事訴訟法第三百零三條第四款之規定，諭知公訴不受理判決（最高
    法院九十一年度臺非字第一三五號、九十年度臺非字第二四七、二三Ｏ號裁判要
    旨可資參照）。
三、經查：被告甲○○前於八十六年間因施用毒品海洛因及安非他命等案件，分別經
    檢察官提起公訴，嗣因毒品危害防制條例公布施行，先後經本院於八十七年九月
    十一日及臺灣高等法院高雄分院於八十八年五月十日裁定送觀察、勒戒，執行前
    者結果，認無繼續施用毒品之傾向，分別經本院於八十七年九月十一日以八十七
    年度訴字第一三二一號及臺灣高等法院高雄分院於八十九年五月三十一日以八十
    八年度上訴字第四七０號判決免刑確定，有本院八十七年度訴字第一三二一號裁
    定及判決書、臺灣高等法院八十八年度上訴字第四七０號裁定及判決書、臺灣高
    等法院被告全國前案紀錄表各一份在卷可考。又被告於五年內自九十年一月間某
    日起至同年四月二十二日上午十一時許回溯七十二小時之某時止，連續施用第一
    級毒品海洛因，經本院以九十年度毒聲字第二五一七號裁定送觀察、勒戒後，認
    有繼續施用毒品之傾向，再經本院以九十年度毒聲字第二九三一號裁定令入戒治
    處所，施以強制戒治，因戒治成效合格，經本院以九十年度毒聲字第六０一五號
    裁定停止戒治，於停止戒治付保護管束期間，又承前施用第一級毒品海洛因之概
    括犯意，自九十年十二月一日起至同年月三日止，連續施用第一級毒品海洛因，
    經本院以九十年度毒聲字第七二七四號裁定撤銷停止戒治，令入戒治處所繼續強
    制戒治，被告此部分連續施用第一級毒品海洛因犯行，依毒品危害防制條例第二
    十條第三項規定，本應由檢察官提起公訴追訴處罰，詎臺灣高雄地方法院檢察署
    署檢察官竟未提起公訴，而於九十一年六月二十一日強制戒治期滿後，誤依毒品
    危害防制條例第二十三條第一項規定，於同年八月八日以九十一年度戒毒偵字第
    七四０號對被告為不起訴處分確定，亦有上開不起訴處分書及臺灣高等法院被告
    全國前案紀錄表各一份附卷可參。則上開公訴意旨(一)、(二)部分所指之犯罪事實，
    已均因確定之不起訴處分，而生實質上之確定力，揆諸前揭說明，非有刑事訴訟
    法第二百六十條第一款、第二款所定之情形，不得再行起訴。而本件又無刑事訴
    訟法第二百六十條第一款、第二款所定之情形，足供為檢察官重行起訴之依據，
    爰依刑事訴訟法第三百零三條第四款之規定，就此部分為公訴不受理之諭知。
據上論斷，應依刑事訴訟法第二百九十九條第一項前段、第三百零三條第四款，毒品
危害防制條例第十條第一項、第十八條第一項前段、第二十條第三項，刑法第十一條
、第五十六條、第四十七條、第三十八條第一項第二款，判決如主文。
本院經檢察官楊慶瑞到庭執行職務。
中      華      民      國      九十一      年    十二    月  二十六    日
                                  臺灣高雄地方法院刑事庭
                                      審判長  法  官 黃三友
                                              法  官 涂裕洪
                        法  官 王雅苑
右正本證明與原本無異。
如不服本判決，應於判決送達後十日內，向本院提出上訴狀。
                                              書記官 黃琬婷
中      華      民      國      九十一      年    十二    月  二十六    日
附錄法條：
毒品危害防制條例第十條
施用第一級毒品者，處六月以上五年以下有期徒刑。
施用第二級毒品者，處三年以下有期徒刑。
